【裁判字號】    99,簡抗,3
【裁判日期】    991125
【裁判案由】    給付租金等
【裁判全文】
臺灣士林地方法院民事裁定               99年度簡抗字第3號
抗  告  人  瑞賢開發有限公司
法定代理人  洪瑞賢
相  對  人  巨邦營造工程有限公司
法定代理人  劉邦貴
相  對  人  長友營造股份有限公司
法定代理人  姚明傑
上列當事人間給付租金等事件，抗告人對於中華民國99年2月6日
本院士林簡易庭99年度士簡字第160號裁定提起抗告，本院裁定
如下：
    主  文
原裁定廢棄。
    理  由
一、按第二審法院認抗告為有理由者，應為廢棄或變更原裁定之
    裁定，此觀諸民事訴訟法第495 條之1 第1 項準用同法第45
    0 條規定自明。又上開規定，於對於簡易程序之第一審裁定
    所為之抗告，亦適用之，同法第436 條之1 第3 項定有明文
    。
二、原裁定略以：相對人主事務所所在地均位於桃園縣，依民事
    訴訟法第2條第2項之規定，本件應由臺灣桃園地方法院（下
    稱桃園地院）管轄。至於民事訴訟法第12條關於因契約涉訟
    特別審判籍之規定，必須當事人間有約定債務履行地之意思
    始有適用。而抗告人未能就其所主張兩造曾約定以台北港為
    債務履行地之事實舉證以明，難認其此部分主張為可採。抗
    告人向無管轄權之原審起訴，顯係違誤，爰將本件裁定移送
    桃園地院等語。
三、抗告意旨則以：兩造間法律關係為動產租賃，性質係雙務契
    約，出租人有交付租賃物即工程鐵板（下稱系爭鐵板）予承
    租人之義務，租約終止後，承租人則有返還租賃物予出租人
    之義務。而由兩造成立租賃契約之「報價單」、「鐵板租借
    出入料單」之記載，以及為履約所填寫之「台北港工程用料
    、機具發行申請單」及「台北港港區臨時通行申請書」，可
    知兩造所約定交付及返還系爭鐵板之地點均在位於台北縣八
    里鄉之台北港，依民事訴訟法第12條規定，本院自有管轄權
    ，不應移轉管轄。爰提起抗告，聲明求為廢棄原裁定等語。
四、按因契約涉訟者，如經當事人定有債務履行地，得由該履行
    地之法院管轄。民事訴訟法第12條定有明文。此乃民事訴訟
    法關於因契約涉訟特別審判籍之規定，是項約定不以書面或
    明示為必要，即言詞或默示為之，亦非法所不許；倘當事人
    間有約定債務履行地之意思，即有該條規定之適用，而不以
    明文「契約履行地」或「債務履行地」之文字為必要。又管
    權之有無，應依原告主張之事實，按諸法律關於管轄之規定
    而為認定，與其請求是否成立無涉。若依原告主張，係向契
    約履行地之法院起訴，按諸上揭規定，該法院即非無管轄權
    ；至原告主張之契約是否真正存在，則為實體法上之問題，
    不能據為定管轄之標準（最高法院65年台抗字第162號判例
    要旨參考）。經查：本件抗告人於原審係本於兩造間系爭鐵
    板租賃契約及併存之債務承擔等法律關係，請求相對人連帶
    給付租金及損害賠償共計新台幣152萬6,100元。而依抗告人
    於原審所提出兩造成立租賃契約之「報價單」，其上所載使
    用系爭鐵板之工地為台北港，報價項目並包含來回運費，可
    知出租人即抗告人負有將租賃物運送至上述工地交付之義務
    ；另抗告人分次將租賃物送交客戶簽收之「鐵板租借出入料
    單」，所載「租用地點」亦為台北港或八里港。由此觀之，
    顯然雙方確有約定租賃物交付地為台北港之意思甚明，實質
    上即為債務履行地之約定無訛，自合於前揭民事訴訟法第12
    條之規定。準此，原審就本件訴訟即非無管轄權。原審未及
    審酌上情，裁定將本件移送桃園地院，尚有未洽。抗告意旨
    指摘原裁定不當，為有理由，應由本院廢棄原裁定。
五、爰裁定如主文。
中    華    民    國    99    年    11    月    25    日
                  民事第三庭  審判長法官  王本源
                              法      官  孫萍萍
                              法      官  施月燿
以上正本證明與原本無異。
如不服本裁定，僅得於收受本裁定正本送達後10日內，以適用法
規顯有錯誤為理由，向本院提出再抗告狀（須附繕本一份及繳納
再抗告裁判費新臺幣1,000 元），經本院許可後，方得抗告至最
高法院。再抗告時應提出委任律師或具有律師資格之人之委任狀
；委任有律師資格者，另應附具律師資格證書及釋明委任人與受
任人有民事訴訟法第466 條之1 第1 項但書或第2 項所定關係之
釋明文書影本。
中    華    民    國    99    年    11    月    26    日
                              書  記  官  吳昀蔚

司法院資訊處製作；財團法人民間司法改革基金會備份。
